最高法院刑事判決　　　　　　　　　　　　　　　　八十八年度台上字第二四二號
　　上　訴　人　甲○○
右上訴人因違反槍砲彈藥刀械管制條例案件，不服台灣高等法院台中分院中華民國八
十六年四月二十二日第二審更審判決（八十五年度上更(一)字第二一○號，起訴案號：
台灣台中地方法院檢察署八十三年度偵字第一二六八號），提起上訴，本院判決如左
：
    主  文
原判決關於甲○○部分撤銷，發回台灣高等法院台中分院。
    理  由
本件原判決認定上訴人甲○○因藍榮哲需槍防身，於民國七十八年七月間某日，與藍
某共同至劉奇訓住處，向劉奇訓借用槍號ＳＮ○九四一六之ＣＯＬＴ廠出品之美製四
五制式半自動手槍一支、子彈七發。藍榮哲用畢後即返還劉奇訓。嗣張國清需槍為陳
逸郎處理債務糾紛，而與上訴人於七十八年九月間，共同至劉奇訓住處，借得前揭槍
彈。張國清用畢後即返還劉奇訓。七十八年十二月間正逢縣市議員選舉，張國清要為
某候選人助陣，又再與上訴人至劉奇訓住處借得上開手槍及子彈六發。選舉完畢張國
清將該槍彈交予上訴人。嗣於七十九年六月間，上訴人依劉奇訓之指示將該槍彈交予
藍榮哲等情。因而撤銷第一審關於此部分之判決，改判決論處上訴人共同未經許可，
無故持有手槍（三罪）罪刑，固非無見。
惟查：(一)按未受請求之事項予以判決者，其判決當然違背法令，刑事訴訟法第三百七
十九條第十二款定有明文。本件檢察官起訴書記載「甲○○於七十八年七月間，搭乘
藍榮哲駕駛之自用小客車至雲林縣斗南市劉奇訓家中，向劉奇訓借用ＳＩＮ○九四一
六號四五手槍一支及子彈七發，返回台中市甲○○之住處，由甲○○退出彈夾，並將
槍支交予藍榮哲觀看。嗣甲○○將該槍借給張國清一星期後，與張國清二人持該槍至
雲林縣斗南市返還予劉奇訓。甲○○於七十八年底，與張國清再至劉奇訓之住處，向
劉奇訓借用上述手槍及子彈六發，於七十九年間，甲○○將該槍彈借予藍榮哲」等情
。僅起訴上訴人於七十八年七月間、同年十二月間，分別與藍榮哲、張國清向劉奇訓
各借槍一次，而共同持有該槍彈。但原判決認定張國清需槍為陳逸郎處理債務糾紛，
與上訴人於七十八年九月間，共同至劉奇訓住處，借得前揭槍彈，張國清用畢後即返
還等情，並未經檢察官起訴。原判決認定上訴人三次向劉奇訓借用槍彈之原因不同，
犯意各別，顯非基於概括犯意為之，應分論併罰。則前揭未經起訴部分，與起訴部分
並無裁判上一罪關係，非起訴效力所及，原判決併予論處，揆諸首揭說明，自屬違法
。(二)原判決認定張國清需槍為陳逸郎處理債務糾紛，而與上訴人於七十八年九月間，
共同至劉奇訓住處，借得前揭槍彈。張國清用畢後即返還劉奇訓等情。則上訴人與張
國清所借者為同一槍支及子彈七發，除已扣案之六發子彈外，另一發子彈雖未扣案，
因屬違禁物，何以未依法沒收，或敘明不予沒收之理由，亦欠允當。(三)按犯槍砲彈藥
刀械管制條第七條至第十三條之罪，於偵查或審判中自白，並供述槍砲、彈藥、刀械
之來源及去向，因而查獲或因而防止重大危害治安事件之發生者，減輕或免除其刑，
同條例第十三條之二第二項定有明文。此一規定於上訴人犯罪後增定，且有利於上訴
人，依刑法第二條第一項前段之規定，對上訴人自有其適用。本件依原判決認定之事
實及理由之說明，上訴人於偵查及審判中曾自白犯罪，並供出所借槍彈來自劉奇訓，
而劉奇訓部分亦另案審理中。則上訴人之行為與前揭法條所規定之要件是否相符？有
無該條項之適用？事實尚非明確，此與法律適用有關，仍有進一步調查審酌之必要。
上訴意旨執以指摘原判決不當，非無理由，應認仍有發回更審之原因。
據上論結，應依刑事訴訟法第三百九十七條、第四百零一條，判決如主文。
中      華      民      國    八十八    年      一      月    二十一    日
                              最高法院刑事第九庭
                                  審判長法官  吳  雄  銘
                                        法官  羅  一  宇
                                        法官  池  啟  明
                                        法官  石  木  欽
                                        法官  王  憲  義
      右正本證明與原本無異
                                              書  記  官
中      華      民      國    八十八    年      一      月    二十五    日
